【裁判字號】    89,訴,1754
【裁判日期】    901023
【裁判案由】    偽造文書等
【裁判全文】
臺灣桃園地方法院刑事判決                        八十九年度訴字第一七五四號
    公  訴  人  臺灣桃園地方法院檢察署檢察官
    被      告  邱國錦
    選任辯護人  邱清銜律師
右列被告因偽造文書等案件，經檢察官提起公訴（八十九年度偵字第一三○五七號）
，本院判決如左：
    主  文
邱國錦行使變造公文書，足以生損害於公眾及他人，處有期徒刑壹年貳月。緩刑參年
。
    事  實
一、邱國錦係設於桃園縣平鎮市○○街六十六號五樓頂尖開發科技有限公司（下稱頂
    尖公司）之負責人，於民國八十八年十一月二十二日與設於大陸之新得利塑膠五
    金（深圳）公司（下稱新得利公司，負責人丙○○）簽訂手機電池來電電路開發
    合約書、光片模具制作及保管合約書二份，約明由新得利公司將丙○○所創作之
    電路圖、光片圖樣與開模費用交與頂尖公司，由頂尖公司負責開模製造「用於行
    動電話等通訊設備上的冷光片來電顯示裝置」，再將產品回售與新得利公司。丙
    ○○為確保其創作免遭他人之剽竊，於八十八年十二月十三日偕邱國錦至歐聯國
    際專利商標事務所（下稱歐聯），將其所創作之「手提電話及通訊設備上的冷光
    片來電顯示裝置」委請歐聯代辦專利申請，但因丙○○在台並無聯絡之處所，乃
    委託邱國錦為本件專利案之聯絡人並代收文件。嗣二項專利申請案送件後，歐聯
    依約將經濟部智慧財產局自行收納款項統一收據二紙交予邱國錦，邱國錦取得該
    二紙收據後，將之轉交予丙○○，丙○○發現其中一紙編號00000000號
    之收據，未蓋有智慧財產局之收件章，乃交予邱國錦，委託其送回歐聯補辦，於
    八十八年十二月二十七日邱國錦以掛號郵件之方式，寄回歐聯，請歐聯送補收件
    章，歐聯取回該紙收據，送補蓋章後，於同年十二月二十九日以限時掛號寄還邱
    國錦，詎邱國錦取得該紙00000000號收據後，竟意圖為自己不法之利益
    ，而違背其任務，並未將收據轉交丙○○，嗣因丙○○向其所訂之貨品，均未依
    約收貨，致其嚴重積壓成本，為求解決，邱國錦竟於八十九年四月間，在臺灣地
    區某地點，同時將該紙00000000號收據及另一紙00000000號收
    據之影本（正本丙○○已取回）上，加蓋「頂尖開發科技有限公司」之字樣，變
    造該二紙收據之內容，並出示予三峻實業有限公司（下稱三峻公司）之負責人乙
    ○○，使乙○○誤以為頂尖公司就所出售之發光電池，有專利權，而向邱國錦訂
    貨，致生損害於丙○○所享專利權之利益及經濟部智慧財產局管理之正確性。嗣
    因丙○○在八十九年六月二十一日至大陸地區上海市光大展覽館參展時，發現三
    峻公司之展售產品與其所研發之產品相同而得知上情。
二、案經丙○○訴由臺灣桃園地方法院檢察署檢察官偵查起訴。
        理  由
一、訊據被告邱國錦矢口否認有何犯行，辯稱：二紙收據影本上之「頂尖開發有限公
    司」之字樣，非其公司之印章；且未在收據上蓋章，不知是誰蓋的；告訴人是委
    託歐聯甲○○補蓋章，其未受委託，且當時已出國，也沒有那張收據，該二紙經
    變造之收據，亦非其交予三峻公司云云。惟查：右揭犯罪事實，業據告訴人指述
    綦詳，且查：
  （一）系爭二紙收據其上原無任何有關申請人之記載，此有未經變造前之收據二紙
        （參偵卷第二十六頁、本院卷）附卷可稽，惟在歐聯將其中一紙收據寄交被
        告後，被告在右揭時間，與證人即三峻公司負責人乙○○洽談交易時，所提
        出之收據已增列有「頂尖開發有限公司」之字樣，復有經變造後之收據二紙
        （參他卷第十一至十二頁）可考，是該二紙收據在被告自歐聯取得收據後，
        交予證人乙○○之前，加以變造一節，應可認定。
  （二）被告確實受告訴人之委託，擔任告訴人與專利代理人歐聯間之聯絡人，並代
        收文件，歐聯並已將本件系爭收據寄交被告所經營之頂尖公司收受等情，除
        業據證人即歐聯之負責人甲○○於本院調查時結證：「送件後，我將二張收
        據，交給被告，告訴人當時也在場，因為他們約定以被告作聯絡人，後來被
        告跟我聯絡，說有一張沒有收件章，我請他郵寄過來，我小姐再拿去補章，
        補好後，我再寄給被告。」、「（補章的事情，告訴有無直接與你接洽？）
        沒有，都是被告跟我聯絡，原先就約定與被告聯絡。」屬實（參本院九十年
        五月二十四日訊問筆錄），並有告訴人之新型專利申請書二份（參他卷第四
        、五頁）、告訴人與歐聯之專利委任契約書（參他卷第三十五頁），以及歐
        聯八十八年收掛號信紀錄簿（參本院卷）附卷可資佐證，是被告辯稱未受委
        託，亦未代收該紙收據云云，核屬卸責之詞，不足採信。
  （三）被告前於九十年二月二十二日本院調查時，已坦承收據上所加蓋之「頂尖開
        發有限公司」及發票章，均是該公司之印章，且該章並未遺失過（參該日訊
        問筆錄），其嗣於審理時，否認該印為其公司之印章，核與其前開所供不符
        ，應屬卸責之詞。且查被告係以頂尖公司負責人之身分，與證人乙○○洽談
        買賣交易，當時為介紹公司之產品，而連同產品目錄，主動一併將該二紙經
        變造之收據，提示予證人乙○○一節，業據證人乙○○於偵查中結證屬實（
        參他卷第五十二頁），此外，並有三峻公司開立予頂尖公司之支票一紙（參
        他卷第九頁）、被告公司簽收三峻公司支票之簽收收據（參他卷第十頁）附
        卷可考，是被告辯稱未提出該二紙經變造之收據予證人乙○○云云，亦為卸
        責之詞。由被告在與證人乙○○交易時，主動提出收據推知，顯然被告是有
        意讓證人乙○○觀看該二紙收據，也知收據上已變造加載頂尖公司之名稱於
        其上，被告為增加客戶對產品之信心，而提示經變造之收據。參以該紙收據
        在歐聯寄交被告之公司後，被告均未轉交予告訴人，亦據告訴人指述在卷，
被告之「頂尖開發有限公司」之印章復未曾遺失，衡諸常情，該紙收據自係
        由與頂尖公司關係頗切之人所為，否則於己又有何利益，被告係頂尖公司之
        負責人，其與頂尖之關係，孰人能比，是該收據上加蓋之印章，應為被告所
        為無疑。且被告於變造後復交予證人乙○○，其行使變造之公文書，亦可認
        定。
  （四）被告雖辯以其於八十八年十二月十五日已出境至大陸，不可能變造及交予證
        人乙○○云云。惟經查，被告確於八十八年十二月十五日出境，且於年底前
        未返國，有內政部警政署入出境管理局出入境紀錄可按，惟被告自承係於八
        十九年一月七日即自大陸返國，但於八十九年三月二十四至二十八日始與證
        人乙○○，在大陸展覽會場相遇，被告於同年四月間交樣品、目錄予證人乙
        ○○參考，其後雙方於同年五月正式成立契約關係，證人乙○○向被告之公
        司下訂單，有被告所提出之答辯狀可考，由上開各節觀之，被告在八十九年
        一月七日返國至提供樣品、目錄予證人乙○○，前後有三月餘之時間空檔，
        是被告以其在八十八年十二月十五日離台為由，作為其不可能收受該紙收據
        ，並加以變造，即無可採。
    綜上所述，本件事證明確，被告犯行應可認定。
二、按系爭二紙收據係經濟部智慧財產局本於其職權所製作之規費收據，應屬公文書
    ；又影本與原本可有相同之效果，如將影本之部分內容竄改，作另一表示其意思
    者，亦應成立變造文書罪（最高法院七十三年臺上字第三八八五號判例意旨可資
    參照）。核被告所為係犯刑法第二百十六條行使變造第二百十一條公文書罪、第
    三百四十二條第一項背信罪。被告一行為同時變造及行使二張公文書，侵害一法
    益，為單純一罪。被告變造公文書後，復持以行使，變造公文書之低度行為為高
    度之行使行為所吸收，不另論罪。被告所犯上開二罪，有方法目的之牽連關係，
    應從一重之行使變造公文書罪處斷。爰審酌被告係因與告訴人之合作關係，未能
    順利，告訴人遲未收貨，為減少公司之損失，而為本件犯行，犯後又已與告訴人
    達成如解等一切情狀，量處如主文所示之刑。又被告前未曾受有期徒刑以上刑之
    宣告，因一時失慮，偶罹刑典，經此刑之宣告後，應知警惕而無再犯之虞，本院
    因認暫不執行其刑為當，予以宣告緩刑三年，用啟自新。
三、公訴意旨另以：被告邱國錦意圖為自己不法之利益，於八十九年五月間，未得新
得利公司之同意，即擅自將告訴人所研發之來電發光電池出售與三峻公司，因認
    被告所為涉犯著作權法第九十三條第三款之罪嫌。惟按告訴乃論之罪，告訴人於
    第一審辯論終結前得撤回其告訴，又告訴經撤回者，法院應諭知不受理之判決，
    刑事訴訟法第二百三十八條第一項、第三百零三條第三款定有明文。前開罪名依
    著作權法第一百條規定，為告訴乃論之罪，茲告訴人丙○○，已具狀撤回告訴，
    惟公訴人認此部分與前開論罪科刑部分，有方法結果之牽連關係，應從一重處斷
    ，爰不另為不受理之諭知。
據上論斷，應依刑事訴訟法第二百九十九條第一項前段，刑法第二百十六條、第二百
十一條、第三百四十二條第一項、第五十五條、第七十四條第一款，罰金罰鍰提高標
準條例第一條前段，判決如主文。
本案經檢察官陳美華到庭執行職務。
中      華      民      國      九十      年      十      月    二十三  日
                                臺灣桃園地方法院刑事第二庭
                                    審判長法  官  王  兆  飛
                                          法  官  林  恆  吉
                                          法  官  李  桂  英
右正本證明與原本無異。
如不服本判決，應於判決送達後十日內，向本院提出上訴狀。
                                          書記官  梁  麗  雲
中      華      民      國      九十      年      十      月    二十四  日
附論罪科刑依據之法條：
刑法第二百十一條
偽造、變造公文書，足以生損害於公眾或他人者，處一年以上七年以下有期徒刑。
刑法第二百十六條
行使第二百十條至第二百十五條之文書者，依偽造、變造文書或登載不實事項或使登
載不實事項之規定處斷。
刑法第三百四十二條
為他人處理事務，意圖為自己或第三人不法之利益或損害本人之利益，而為違背其任
務之行為，致生損害於本人之財產或其他利益者，處五年以下有期徒刑、拘役或科或
併科一千元以下罰金。
前項之未遂犯，罰之。


司法院資訊處製作；財團法人民間司法改革基金會備份。
